【裁判字號】    90,交上易,300
【裁判日期】    900627
【裁判案由】    過失傷害
【裁判全文】
臺灣高等法院刑事判決                          九十年度交上易字第三００號
    上  訴  人
    即  被  告    乙○○
右上訴人因過失傷害案件，不服臺灣板橋地方法院九十年度交易字第二四０號，中華
民國九十年六月二十七日第一審判決（起訴案號：臺灣板橋地方法院檢察署九十年度
偵字第三二五六號）提起上訴，本院判決如左：
    主  文
上訴駁回。
乙○○緩刑兩年。
    事實及理由
一、本案經本院審理結果，認第一審判決以上訴人即被告乙○○犯刑法第二百八十四
    條第一項過失傷害罪，處有期徒刑肆月，並諭知易科罰金折算標準，經核認事用
    法及量刑均無不當，應予維持，並引用第一審判決書記載之事實、證據理由（如
    附件）。
二、被告上訴意旨以﹕告訴人丙○○違規行駛於快車道上，對於本件車禍之發生，亦
    有過失；且被告於上訴後已與告訴人和解，原審判處有期徒刑肆月，量刑過重等
    語。
三、按在未劃分快慢車道之道路，機器腳踏車應靠右行駛，道路交通安全規則第九十
  九條第一項第一款固定有明文。本案事故路段為單向五線車道，而事故地點在中
    間車道，亦有道路交通事故調查報告表可按（見偵卷第十七頁）。亦即告訴人及
    被告於事故發生前固因未靠右行駛，而有違規情形。然本件事故之發生係因被告
    疏未注意車前狀況，隨時採取必要之安全措施，致撞及前方同向行駛由丙○○所
    騎乘後載甲○○之牌照ＤＱＨ－四九二號機車，致丙○○之機車重心不穩而人車
    倒地，丙○○及甲○○並因而受傷害。與被告或丙○○之未靠右行駛，並無相當
    之因果關係。被告上訴以被害人於本件車禍之發生，亦有過失，尚屬誤會。次查
    原審審酌被告之過失程度、所生之危害、肇事後於原審尚未與被害人丙○○、甲○○達成民事和解及犯罪後坦承犯行之態度等一切情狀，量處有期徒刑肆月，並
    依法諭知易科罰金之折算標準，經核並無不合，被告上訴指摘原判決量刑過重，
    ，為無理由，應予駁回。
四、惟被告上訴本院後，已與告訴人達成和解，有和解書可按。而上訴人前未曾受有
    期徒刑以上刑之宣告，有台灣高等法院檢察署刑案紀錄簡覆表在卷可按，其經此
    教訓當能知所警惕而無再犯之虞，本院認對被告所宣告之刑，以暫不執行為適當
    ，爰併宣告緩刑二年，以啟向上。
據上論斷，應依刑事訴訟法第三百六十八條、第三百七十三條，刑法第七十四條第一
款，判決如主文。
本案經檢察官鍾鳳玲到庭執行職務。
中      華      民      國      九十      年     九    月     十八     日
                              台灣高等法院刑事第七庭
                                  審判長法  官  吳  啟  民
                                        法  官  施  俊  堯
                                        法  官  林  瑞  斌
右正本證明與原本無異。
不得上訴。
                                        書記官  丁  淑  蘭
中    華    民    國      九十    年       九       月       十九       日
附錄：本案論罪科刑法條全文
刑法第二百八十四條第一項
因過失傷害人者，處六月以下有期徒刑、拘役或五百元以下罰金。致重傷者，處一年
以下有期徒刑、拘役或五百元下罰金。
附件﹕
臺灣板橋地方法院刑事判決                          九十年度交易字第二四號
    公  訴  人  臺灣板橋地方法院檢察署檢察官
    被      告  乙○○  男二十三歲（民國○○○年○月○○日生）
                        住臺北縣永和市○○街一三七巷三弄三號
                        身分證統一編號：Ｚ000000000號
右列被告因過失傷害案件，經檢察官提起公訴（九十年度偵字第三二五六號），本院
判決如左：
    主  文
乙○○因過失傷害人，處有期徒刑肆月，如易科罰金，以佰元折算壹日。
    事  實
一、乙○○明知未領有重型機車駕駛執照，不得駕駛重型機車，於民國八十九年十一
    月十七日晚上八時四十五分許，無照騎乘牌照ＣＩＴ－０三０號重機車，沿著臺
    北縣板橋市○○路○段往二段方向行駛，途經同市○○路○段八十三號前，應注
    意車前狀況，隨時採取必要之安全措施，以避免危險之發生，而依當時情形，並
    無不能注意之情事，竟疏未注意及此，猶貿然前行，撞及前方同方向行駛由丙○○所騎乘後載甲○○之牌照ＤＱＨ－四九二號機車，因重心不穩，丙○○、甲○○人車倒地，致丙○○受有外傷性四肢多處擦傷及挫傷，甲○○受有外傷性頭臉
    及四肢多處擦傷及挫傷之傷害。乙○○於肇事後，即由騎乘另一輛機車之友人林
    慶華以電話報警，乙○○、丙○○、甲○○則先至台北縣立板橋醫院就醫，嗣臺
    北縣警察局海山分局新海派出所警員林慶章據報前往現場處理後，與林慶華一同
    前往台北縣立板橋醫院查看處理，乙○○於未被有偵查犯罪職權之機關或公務員
    發覺前，即主動向前往醫院處理本件車禍之警員林慶章坦承為其肇事人而自首，
    嗣並接受裁判。
二、案經丙○○、甲○○訴由臺北縣警察局海山分局報請報請臺灣板橋地方法院檢察
    署檢察官偵查起訴。
    理  由
一、右揭事實，迭據被告乙○○於警訊時及偵審中坦承不諱，核與被害人丙○○、甲○○指訴被害之情節相符，並經證人林慶華於警訊中、證人林慶章於本院調查時
    證述明確，復有診斷證明書二紙、及道路交通事故調查報告表一紙、照片四張附
    卷可稽。
二、按汽車行駛時，駕駛人應注意車前狀況，：：：並隨時採取必要之安全措施，道
    路交通安全規則第九十四條第三項定有明文。被告於本件肇事時雖未領有重型機
    車駕駛執照，惟其對於上述屬一般常識之規定，理應知之甚詳，則其駕車行經上
    開路段，應注意車前狀況，隨時採取必要之安全措施，以預防危險之發生，詎其
    於上開路段行駛時，竟疏未注意其前方丙○○騎乘機車後載甲○○，猶貿然前行
    ，致撞及被害人丙○○所騎乘之機車，丙○○、甲○○人車重心不穩倒地，使被
    害人丙○○、甲○○因而分別受有前述傷害，其有違上開道路交通安全規則之規
    定駕車甚明。查肇事當時為晴天，夜間有照明，直路，路面乾燥無缺陷等情，均
    據前開道路交通事故調查報告表載明，並無不能注意之情事，被告竟疏未注意依
    前揭道路交通安全規則之規定駕車，肇致本件車禍，自難辭過失之責。而被害人
    丙○○、甲○○確因本件車禍受有前開傷害，已詳述如前，則被告之過失行為與
    被害人等二人之傷害間，顯有相當因果關係。從而，罪證明確，被告過失犯行洵
    堪認定。
三、核被告乙○○所為，係犯刑法第二百八十四條第一項前段之過失傷害罪。被告一
    過失行為，致使丙○○、甲○○二人受傷，觸犯二個過失傷害罪，為想像競合犯
    ，應從一重處斷。被告無駕駛執照駕車肇事，因而致人受傷，應依道路交通管理
    處罰條例第八十六條第一項之規定加重其刑。又被告乙○○於肇事後，未被有偵
    查犯罪職權之機關或公務員發覺前，即主動向前往醫院處理車禍之臺北縣警察局
    海山分局新海派出所警員林慶章坦承為其肇事人而自首，業據被告乙○○自承在
    卷，並經證人林慶章於本院審理中證述屬實（見本院九十年五月二十八日訊問筆
    錄），復有被告警訊筆錄附卷可按，嗣並接受本件裁判，為對於未發覺之罪自首
    而受裁判，應依法減輕其刑，並先加重後減輕之。爰審酌被告之過失程度、所生
    之危害、肇事後迄今尚未與被害人丙○○、甲○○達成民事和解，及犯罪後坦承
    犯行之態度等一切情狀，量處如主文所示之刑。又被告行為後原刑法第四十一條
    之規定：「犯最重本刑為三年以下有期徒刑之刑之罪，而受六月以下有期徒刑或
    拘役之宣告，因身體、教育、職業或家庭之關係或其他正當事由，執行顯有困難
    者，得以一元以上三元以下折算一日，易科罰金。」，已於九十年一月四日經修
    正為刑法第四十一條第一項，該規定為：「犯最重本刑為五年以下有期徒刑之刑
    之罪，而受六月以下有期徒刑或拘役之宣告，因身體、教育、職業或家庭之關係
    或其他正當事由，執行顯有困難者，得以一元以上三元以下折算一日，易科罰金
    。但確因不執行所宣告之刑，難收矯正之效，或難以維持法秩序者，不在此限。
    」，並於同年月十日經總統公布施行，經新舊法比較結果，修正後之新法對被告
    易科罰金之宣告並不生影響，爰適用裁判之新法諭知易科罰金之折算標準，以示
    懲儆。
據上論斷，應依刑事訴訟法第二百九十九條第一項前段，刑法第二條第一項前段、第
二百八十四條第一項前段、第五十五條、第六十二條前段、第四十一條第一項，罰金
罰鍰提高標準條例第一條前段、第二條，判決如主文。
本案經檢察官郭永發到庭執行職務。
中      華      民      國      九十        年    六      月    二十七  日
                                      臺灣板橋地方法院交通法庭
                                          法  官  劉  大  衛
右正本證明與原本無異。
如不服本判決，應於判決送達後十日內向本院提出上訴狀
                                          書記官  蕭  興  南
中      華      民      國      九十        年    七      月    二      日


司法院資訊處製作；財團法人民間司法改革基金會備份。
